臺灣新北地方法院刑事裁定
110年度撤緩字第331號
聲  請  人  臺灣新北地方檢察署檢察官
受  刑  人  蔡沛汝


上列聲請人因受刑人犯詐欺案件，聲請撤銷緩刑之宣告（110 年
度執聲字第2542號），本院裁定如下：
    主  文
蔡沛汝之緩刑宣告撤銷。
    理  由
一、聲請意旨略以：受刑人蔡沛汝前因犯詐欺案件（共4罪），
    經臺灣高等法院臺中分院以108年度原上訴字第73號各判處
    有期徒刑6月，應執行有期徒刑1年，緩刑2年，緩刑期內付
    保護管束，並應向公庫支付新臺幣（下同）6萬元，及於判
    決確定時起2年內向檢察官指定之政府機關、政府機構、行
    政法人、社區或其他符合公益目的之機構或團體，提供200
    小時之義務勞務及接受法治教育3場次，而於民國109年4月2
    0日確定在案。嗣經臺灣新北地方檢察署（下稱新北地檢署
    ）以109年度執保助字第155號、109年度執緩助字第179號案
    件辦理受刑人之保護管束報到及前述緩刑應履行條件事宜。
    關於保護管束部分，受刑人自110年4月起至同年5月、110年
    8月起至同年10月，已連續多次未至新北地檢署報到（三級
    疫情警戒期間6月、7月以電話查證約談），顯已違反保安處
    分執行法第74條之2第2、4款規定且情節重大。至義務勞務
    部分，受刑人本應於新北地檢署指定之履行期間內（即109
    年4月20日至110年10月19日止）完成200小時之義務勞務，
    履行期間長達1年以上，惟受刑人卻僅履行6小時，顯然違反
    刑法第74條第2項第5款規定且達情節重大程度。是受刑人未
    履行緩刑條件之情節重大，已足認原宣告之緩刑難收其預期
    效果，而有執行刑罰之必要，合於保安處分執行法第74條之
    3及刑法第75條之1第1項第4款所定得撤銷緩刑宣告之原因，
    爰依刑事訴訟法第476條規定聲請撤銷緩刑等語。
二、按「緩刑宣告，得斟酌情形，命犯罪行為人為下列各款事項
    ：一、…。五、向指定之政府機關、政府機構、行政法人、
    社區或其他符合公益目的之機構或團體，提供40小時以上24
    0小時以下之義務勞務。…。八、預防再犯所為之必要命令。
    」；「受緩刑之宣告而違反第74條第2項第1款至第8款所定
    負擔情節重大者，足認原宣告之緩刑難收其預期效果，而有
    執行刑罰之必要者，得撤銷其宣告」，刑法第74條第2項第5
    款、第8款、第75條之1第1項第4款分別定有明文。而所謂違
    反第74條第2項第l款至第8款所定負擔「情節重大」，應從
    受刑人自始是否真心願意接受緩刑所附之負擔，或於緩刑期
    間是否顯有履行負擔之可能而隱匿或處分其財產、故意不履
    行，或無正當事由拒絕履行或顯有逃匿之虞等情，考量受刑
    人未履行條件情形，依比例原則，綜合衡酌原宣告之緩刑是
    否難收預期之效，而有執行刑罰之必要，以決定是否撤銷該
    緩刑宣告。又緩刑宣告本為預測性裁判，以受刑人未來保持
    良好舉止作為假設基礎，此等預測本即有不確定性，法院賦
    予受刑人緩刑之處遇，係為使受刑人能在不受刑罰執行之前
    提下，於社會中本於自由意志對自己之生活負責，惟倘對法
    律上之義務有所忽視，甚或產生法敵對意識，即可認定原宣
    告之緩刑難收預期效果，而有執行刑罰之必要。
三、又受保護管束人在保護管束期間內，應服從檢察官及執行保
    護管束者之命令；且受保護管束人違反保安處分執行法第74
    條之2各款情形之一，情節重大者，檢察官得聲請撤銷保護
    管束或緩刑之宣告，保安處分執行法第74條之2第2款、第74
    條之3第1項亦規定甚詳。參諸保安處分執行法第74條之3規
    定及立法理由，檢察官聲請撤銷受保護管束人之緩刑宣告，
    係以「違反保護管束期間內應遵守之事項，情節重大」為要
    件，並需考量「保護管束處分是否已不能收效」，而上開規
    定之保安處分係對受處分人將來之危險性所為拘束其身體、
    自由之處置，以達教化之目的，緩刑中付保護管束，當屬保
    安處分之一種，其目的在監督受刑人緩刑中之行狀，期能繼
    續保持善行。倘檢察官認受保護管束人違反保護管束期間內
    應遵守之事項，其情節重大者，即得聲請法院撤銷緩刑之宣
    告，並由法院審查受保護管束人是否確已違反保護管束期間
    內應遵守之事項、違反情節是否重大、保護管束處分仍否能
    收其成效等節，以決定是否維持或撤銷緩刑之宣告。
四、經查，受刑人蔡沛汝前因犯詐欺案件，經臺灣臺中地方法院
    以108年度原訴字第34號各判處有期徒刑6月（共4罪），應
    執行有期徒刑1年，上訴後由臺灣高等法院臺中分院以108年
    度原上訴字第73號駁回上訴，併諭知緩刑2年，緩刑期內付
    保護管束，並應向公庫支付6萬元，及應於判決確定時起2年
    內向指定之政府機關、政府機構、行政法人、社區或其他符
    合公益目的之機構或團體，提供200小時之義務勞務及接受
    法治教育3場次，而於109年4月20日確定，緩刑期間自109年
    4月20日起至111年4月19日止，有臺灣高等法院被告前案紀
    錄表、上開刑事判決書各1份在卷可稽。嗣經新北地檢署檢
    察官以109年度執護助字第210號、109年度執護勞助字第85
    號，命受刑人應配合執行保護管束（期間自109年4月20日起
    至111年4月19日止），及應自109年4月20日起至110年10月1
    9日止完成200小時義務勞務之履行，惟就保護管束部分，受
    刑人於110年4月22日、5月20日、8月16日、9月13日經通知
    應到案執行保護管束均未遵期報到（110年6月、7月因屬三
    級疫情警戒期間，由觀護人改以電話查證約談）；至義務勞
    務部分，受刑人僅於109年8月12日完成勤前教育2小時及於1
    10年3月2日至該署指定之執行機構履行6小時之義務勞務，
    其間迭經新北地檢署檢察官多次發函督促報到，及觀護人去
    電了解狀況，均未獲置理等情，有新北地檢署義務勞務工作
    日誌、義務勞務受處分人預訂履行計畫申請書暨執行通知書
    、109年12月8日新北檢德管109執護勞助85字第1090126329
    號函、110年3月9日新北檢德管109執護勞助85字第11000219
    78號函、110年9月8日新北檢錫管109執護勞助85字第110008
    1113號函、110年4月26日新北檢德管109執護助210字第1100
    039733號函、110年5月31日新北檢錫管109執護助210字第11
    00051113號函、110年8月18日新北檢錫管109執護助210字第
    1100072920號函、110年9月15日新北檢錫管109執護助210字
    第1100084579號函、上開告誡函之送達證書、新北地檢署觀
    護人室當面催促履行通知書、觀護輔導紀要、新北地檢署執
    行保護管束情況訪視報告表、辦理義務勞務案件執行訪查暨
    機構督核紀錄表等件在卷可按。是受刑人於緩刑付保護管束
    期間內，已有4個多月時間未向新北地檢署報到並執行保護
    管束，屢經告誡仍置之不理，未見改善，堪認受刑人已違反
    保安處分執行法第74條之2第2款、第4款規定，本院衡酌緩
    刑宣告之旨，在於給予受刑人悔悟自新之機會，受刑人當知
    所珍惜，切實履行緩刑所附條件，然受刑人多次無正當理由
    拒不配合檢察官之執行指揮，未遵期向執行保護管束之新北
    地檢署觀護人報到，使檢察官及觀護人無從對其執行保護管
    束，足徵受刑人恣意、放任保護管束不顧，無視緩刑恩典，
    並無配合或服從保護管束命令之意，非如原宣告緩刑之確定
    判決所稱「知所警惕」，堪認受刑人違反保安處分執行法第
    74條之2第2款、第4款等應遵守事項情節重大。另受刑人應
    依緩刑條件履行200小時之義務勞務，惟截至110年10月19日
    履行期間屆滿為止，受刑人累計僅履行6小時之義務勞務，
    顯與受刑人應履行之時數200小時落差甚鉅，已違反上開臺
    灣高等法院臺中分院確定判決依刑法第74條第2項第5款所定
    負擔，且情節確屬重大。從而，本案依受刑人之具體情形，
    審酌緩刑制度之立法理由，依比例原則綜合衡酌，堪認原宣
    告之緩刑已難收其預期之效果，而有執行刑罰之必要，核與
    刑法第75條之1第1 項第4 款、保安處分執行法第74條之3第
    1 項規定相符。是聲請人聲請撤銷受刑人上開緩刑宣告，為
    有理由，應予准許。
五、依刑事訴訟法第476條，保安處分執行法第74條之3第1項、
    刑法第75條之1第1項第4款，裁定如主文。
中　　華　　民　　國　　111 　年　　3 　　月　　23　　日
                  刑事第七庭  法　官  劉思吟
上列正本證明與原本無異。
如不服本裁定應於裁定送達後五日內向本院提出抗告狀。
                              書記官  廖俐婷 
中　　華　　民　　國　　111 　年　　3 　　月　　24　　日